臺灣高等法院刑事判決　　　　　　　　100年度上易字第406號
上　訴　人
即　被　告　李博賢
送達代收人　劉志勇
上列上訴人因妨害自由等罪案件，不服臺灣台北地方法院99年度
易字第2694號，中華民國99年12月21日第一審判決（起訴案號：
臺灣台北地方法院檢察署99年度調偵字第825號），提起上訴，
本院判決如下：
    主  文
上訴駁回。
    事  實
一、李博賢前因公共危險案件，經臺灣臺北地方法院以94年度北
    交簡字第949號判處有期徒刑2月確定，於94年9月13日易科
    罰金執行完畢。猶不知悔改，於98年4月27日0時55分許，駕
    駛923-CV號營業小客車，行經臺北市○○區○○路與昆明街
    口時，因不滿鄭仲廷駕駛4723-FJ號自用小客車，緊跟其後
    ，對其鳴按喇叭，乃以其駕駛之上開營業小客車，橫置於成
    都路上攔阻鄭仲廷離開，李博賢基於毀損之故意，持形似木
    棍之器物（未扣案）砸毀鄭仲廷上開自用小客車，致上開自
    用小客車前擋風玻璃、引擎蓋、前保險桿及左前車門毀壞，
    足生損害於鄭仲廷，並與其搭載之少年黃○○（年籍詳卷，
    為未滿18歲之少年，另案業經臺灣板橋地方法院少年法庭以
    99年度少護字第611號裁定訓誡，並予以假日生活輔導確定
    ），共同基於妨害自由之犯意，由李博賢手持形似木棍之器
    物，少年黃○○手持形似蝴蝶刀之器物（未扣案）喝令鄭仲
    廷下車，攔阻鄭仲廷離去，而妨害鄭仲廷自由離去之權利。
二、案經鄭仲廷訴由臺北市政府警察局萬華分局移送臺灣臺北地
    方法院檢察署檢察官偵查起訴。
    理  由
壹、程序部分
    按被告以外之人於審判外之言詞或書面陳述，除法律有規定
    者外，不得作為證據；又被告以外之人於審判外之陳述，雖
    不符第159條之1至第159條之4之規定，但經當事人於審判程
    序同意作為證據，法院審酌該言詞陳述或書面陳述作成時之
    情況，認為適當者，亦得為證據；當事人、代理人或辯護人
    於法院調查證據時，知有第159條第1項不得為證據之情形，
    而未於言詞辯論終結前聲明異議者，視為有前項之同意，刑
    事訴訟法第159條第1項、第159條之5規定甚明。經查，本判
    決後開所引用之各該被告以外之人於審判外之陳述（包括書
    面陳述），雖屬傳聞證據，惟於本院審理時，被告李博賢及
    檢察官均表示對證據能力無意見而不予爭執，且迄至言詞辯
    論終結前亦均未聲明異議，本院審酌上開證據資料製作時之
    情況，尚查無違法不當及證明力明顯過低之瑕疵，亦認為以
    之作為證據應屬適當，故揆諸前開法律規定與說明，爰逕依
    刑事訴訟法第159條之5規定，認前揭證據資料均例外有證據
    能力。
貳、實體部分
一、訊據被告固坦承有於上開時、地，駕駛923-CV號營業小客車
    搭載黃○○，因行車糾紛而毀損告訴人鄭仲廷上開自用小客
    車之前擋風玻璃，惟辯稱：當日告訴人駕車於伊車後同向停
    等紅燈，燈號變換為綠燈時，因伊起步較慢，告訴人乃按鳴
    喇叭並撞擊伊車尾，致伊駕駛車輛向前滑行20公尺，並斜置
    約15度停靠於路邊，告訴人之車輛亦尾隨伊後停靠於路邊，
    伊與黃○○便一同下車找告訴人理論，告訴人不下車，伊就
    徒手打破告訴人自用小客車前擋風玻璃，並未持木棒毀損告
    訴人車輛的其他部分且未阻擋告訴人離開云云。經查：
(一)證人即告訴人鄭仲廷於偵查中證稱：案發當時伊的車並未撞
    到被告的車，當時是被告綠燈沒有走，才按喇叭示意被告前
    進，然後被告將車輛移至伊車輛前方橫置，被告與黃○○旋
    即下車，用人及車擋在伊前面不讓伊走，並由被告持木棍毀
    損伊車子的前擋風玻璃、引擎蓋、前保險桿及左前車門，黃
    ○○亦下車手持蝴蝶刀對伊叫囂等語（見99年度偵字第8976
    號卷第49至第51頁、99年度調偵字第825號卷第11頁、第12
    頁、第21頁至第23頁），核與證人朱莉安於偵查中證稱：伊
    當時坐在告訴人駕駛車輛的副駕駛座上，正在停等紅燈，待
    轉為綠燈後，被告的車不走，告訴人就按喇叭，被告旋即將
    車子阻擋在伊等車子前面，手持木棒下車不讓伊等走，緊接
    著持木棒敲打告訴人車子的前擋風玻璃、車頭及車身，黃○
    ○隨後亦下車手裡拿蝴蝶刀對伊等大罵等語（見99年度調偵
    字第825號卷第10頁至第12頁），及少年黃○○於少年法庭
    供稱：當時搭乘被告駕駛的營業小客車與告訴人駕駛的自小
    客車發生衝突，伊有手持刀械大聲咆哮叫告訴人下車，而被
    告亦有將車子橫停，擋住告訴人之車子，不讓告訴人離開，
    並且拿木棍敲打告訴人車子的車頭引擎蓋、擋風玻璃、車身
    等語（見99年少調字第628號卷第5頁正反面、第12頁）均相
    符合，並有匯豐蘆洲廠結帳清單、匯豐汽車股份有限公司（
    下稱匯豐公司）理賠專用估價單各1紙在卷可憑（見99年度
    偵字第897 6號卷第57頁、第58頁），堪認告訴人鄭仲庭上
    開證言，應與事實相符，而可採信。
(二)又被告於偵查中曾自承：確實有將所駕駛之923-CV號營業用
    小客車橫置阻攔告訴人離開，要跟告訴人理論等語（見99年
    度偵字第8976號卷第50頁），核與上開證人鄭仲廷、朱莉安
    及少年黃○○證述情節相符，此部分自白應有可信。被告嗣
    後雖否認有此行為，於原審辯稱：伊駕駛之車輛因遭告訴人
    自後撞擊始向前滑行20公尺，並斜置15度停於路旁，並無橫
    置云云（見被告原審所提刑事答辯理由狀第2頁），後於本
    院則稱：因為告訴人都沒有下車，所以才引導他過了十字路
    口之後在路邊停下來云云（見本院卷第31頁反面），對其究
    竟係遭告訴人撞擊或為引導告訴人下車而將車以斜15度停置
    於告訴人車前，前後供述不一，是否可信，已有可疑。倘被
    告辯稱係遭告訴人自後撞擊造成伊車輛向前滑行20公尺為真
    ，告訴人之車速與撞擊力量應該甚大，被告車輛的後保險桿
    也應有明顯撞擊凹痕，惟依被告於原審供稱告訴人撞到伊時
    僅係剛起步（見原審卷第30頁反面），衡情，告訴人當時車
    速應不致過快，且被告雖於原審提出923-CV號營業小客車後
    保險桿受損照片4禎（見原審卷第44頁至第45頁），然該擦
    撞痕跡是否為告訴人當時撞擊所致，並非無疑，縱認係告訴
    人所為，則以該車擦撞痕跡顯屬輕微之情形下，亦難認有造
    成被告駕駛車輛向前滑行20公尺之可能，是被告上開辯解，
    顯與常情不符。再審酌告訴人原係於被告後方停等紅燈，因
    燈號轉為綠燈，被告尚未起步，而遭告訴人按鳴喇叭，若告
    訴人確於此時自後方撞擊被告車輛，以當時二車距離及告訴
    人剛起步之車速，告訴人駕駛之車輛至多僅在前方保險桿處
    受有損害，何有可能亦造成汽車之引擎蓋、左前車門之損害
    ？況告訴人之車輛除前擋風玻璃外，引擎蓋、前保險桿及左
    前車門皆有損壞等情，顯非被告手上戴有鋼戒即能徒手破壞
    ，應係手持木棍等硬物始能造成。從而，被告應係基於毀損
    之犯意，手持木棍砸毀告訴人車輛之上開部位，被告辯稱僅
    徒手打破告訴人自用小客車前擋風玻璃，其餘損害係告訴人
    自後撞擊造成云云，顯係事後卸責之詞，應不足採。
(三)綜上，被告與黃○○共同基於妨害告訴人行動自由之犯意聯
    絡，由被告將其車輛橫置於告訴人之車前，並下車阻攔告訴
    人離開，復由黃○○下車手持不明器物喝令告訴人下車之行
    為分擔，攔阻告訴人離去，被告基於毀損之犯意持木棍砸毀
    告訴人車輛之前擋風玻璃、引擎蓋、前保險桿及左前車門，
    致被告車輛損壞，而妨害告訴人行使權利，足生損害於告訴
    人等情，卷內事證已臻明確，被告上開辯解飾詞狡辯，非可
    採信，被告犯行足堪認定，應依法論科。
二、核被告所為，係犯刑法第304條第1項之強制罪、第354條之
    毀損罪。被告與黃○○間就上開強制犯行，有犯意之聯絡及
    行為之分擔，業如前述，應論以共同正犯。又按成年人教唆
    、幫助或利用兒童及少年犯罪或與之共同實施犯罪或故意對
    其犯罪者，加重其刑至二分之一，兒童及少年福利法第70條
    第1項前段定有明文。查本件被告係56年7月4日生，於行為
    當時係年滿20歲之成年人，而黃○○為81年10月生，有其等
    年籍資料在卷可考，足認於被告與黃○○共犯強制罪時，黃
    ○○係未滿18歲之少年甚明，被告為成年人，其與少年黃○
    ○共同實施本件強制犯行，自應依兒童及少年福利法第70條
    第1項前段之規定加重其刑。又被告上開強制、毀損犯行，
    係於密接之時、地內，對告訴人所為，依一般社會健全觀念
    ，在時間差距上，難以強行分開，在刑法評價上，自應為包
    括之一行為予以評價，較為合理，是被告以一行為觸犯強制
    、毀損罪，應依刑法第55條規定論以想像競合犯，並從一重
    之強制罪論處。再被告前因公共危險案件，經臺灣臺北地方
    法院以94年度北交簡字第949號判處有期徒刑2月確定，於94
    年9月13日易科罰金執行完畢，有臺灣臺北地方法院檢察署
    刑案資料查註記錄表、本院被告前案記錄表在卷可憑，其於
    5 年以內故意再犯本件有期徒刑之罪，為累犯，應依刑法第
    47 條第1項規定加重其刑，並依刑法第70條規定遞加之。原
    審適用兒童及少年福利法第70條第1項，刑法第28條、第304
    條第1項、第354條、第55條、第47條第1項、第41條第1項前
    段，刑法施行法第1條之1，審酌被告僅因告訴人對其鳴按喇
    叭之細故，即以車輛攔阻告訴人並持形似木棍之器物毀損告
    訴人車輛多處，造成告訴人內心恐懼非輕，且犯後飾詞掩飾
    ，毫無悔意，迄今未曾向告訴人道歉並賠償告訴人之損害等
    一切情狀，量處有期徒刑6月，並諭知易科罰金之折算標準
    ，又被告毀損告訴人車輛所使用形似木棍之器物，雖為供犯
    罪所用之物，惟未扣案，不能證明係屬被告所有，且形式、
    質地不明，為免日後執行困難，乃不予以宣告沒收，經核認
    事用法俱無不合，量刑亦屬妥適。被告上訴意旨猶執陳詞，
    否認犯行，為無理由，應予駁回。
據上論斷，應依刑事訴訟法第368條，判決如主文。
本案經檢察官楊秀蘭到庭執行職務
中    華    民    國   100    年    5     月    11    日
                  刑事第十二庭審判長法  官  蔡永昌
                                    法  官  蔡新毅
                                    法  官  蘇隆惠
以上正本證明與原本無異。
不得上訴。
                                    書記官  楊妙恩
中    華    民    國   100    年    5     月    11    日
附錄本案論罪科刑法條全文
中華民國刑法第304條
以強暴、脅迫使人行無義務之事或妨害人行使權利者，處3年以
下有期徒刑、拘役或3百元以下罰金。
前項之未遂犯罰之。
中華民國刑法第354條
毀棄、損壞前二條以外之他人之物或致令不堪用，足以生損害於
公眾或他人者，處2年以下有期徒刑、拘役或5百元以下罰金。